臺灣高等法院刑事判決　　　　　　　　　　　　　九十三年度上訴字第一七一七號
　　上　訴　人
　　即　被　告　乙○○
　　選任辯護人　簡榮宗　律師
　　　　　　　　劉貹岩　律師
右上訴人因偽造貨幣案件，不服臺灣臺北地方法院九十二年度訴字第一七四七號，中
華民國九十三年五月五日第一審判決（起訴案號：臺灣臺北地方法院檢察署九十二年
度偵字第六二四五號），提起上訴，本院判決如左：
    主  文
原判決撤銷。
乙○○無罪。
偽造如附表之新臺幣壹仟元紙幣陸張均沒收。
    理  由
一、公訴意旨略以：被告乙○○於民國九十一年十一月間，得知楊峻任欲以新臺幣（
    下同）六千元價格出售網路連線遊戲「天堂」之「普通的＋０金幣」五百四十萬
    個，即與楊峻任約定於同年月十二日進行交易，乙○○明知所持有之面額一千元
    紙幣六張均係偽鈔，仍與姓名年籍不詳綽號「紫陽」之成年男子基於共同犯意聯
    絡，於同日二十一時四分，由乙○○在臺北市○○市○○路一二八巷十號五樓住
    處，上網登入「天堂」遊戲（蛇髮伺服器，帳號為「萬世風雲」），楊峻任（帳
    號為「祕密情人」）則同時在臺北市○○○路○段二四三號「生活資訊網」網路
    咖啡店內登入同一遊戲進行交易，乙○○將前揭偽鈔六張交由「紫陽」前往「生
    活資訊網」與楊峻任進行交易，使甲○○陷於錯誤，自「紫陽」處收受該偽鈔六
    張後將遊戲中之「普通的＋０金幣」五百四十萬個，透過網路遊戲人物交予乙○
    ○，使乙○○取得該電磁紀錄。嗣甲○○因發現該偽造之千元紙幣紙質粗糙又無
    浮水印方知受騙，因認被告涉犯刑法第一百九十六條第一項之行使偽造貨幣罪嫌
    。
二、按犯罪事實應依證據認定之，無證據不得認定其犯罪事實，刑事訴訟法第一百五
    十四條第一項定有明文；次按認定犯罪事實，須依證據，而所謂證據，係指合法
    之積極證據就犯罪事實能為具體之證明者而言；又認定不利於被告之事實，須依
    積極證據，苟積極證據不足為不利於被告事實之認定時，即應為有利於被告之認
    定，更不必有何有利之證據，最高法院三十年上字第八一六號著有判例。再所謂
    「積極證據足以為不利被告事實之認定」，係指據為刑事訴訟法上證明之全盤證
    據資料，無論其為直接證據或間接證據，在客觀上均須達於通常一般之人均不致
    於有所懷疑，而得確信其為真實之程度，始得據為有罪之認定，若其關於被告是
    否犯罪之證明未能達此程度，而有合理性懷疑之存在，致使無從形成有罪之確信
    ，根據「罪證有疑，利於被告」之證據法則，即不得遽為不利於被告之認定，此
    觀諸最高法院七十六年台上字第四九八六號判例意旨自明。
三、公訴意旨認被告乙○○涉犯行使偽造貨幣之犯行，無非以被告乙○○供稱有收受
    甲○○交付「天幣」五百四十萬個，且有將六千元紙鈔交給「紫陽」等事實、告
    訴人楊峻任指訴、遊戲橘子公司遊戲帳號暨遊戲歷程各乙份、及其函覆之被告Ｉ
    Ｄ上線資料、扣案之偽造新臺幣仟元紙鈔六張為其主要論據。
四、被告乙○○經合法傳喚無正當理由未到庭辯解，其於原審及本院調查時固不否認
    於前揭時、地以六千元之價錢向甲○○購買虛擬「普通的＋０金幣」五百四十萬
    個，惟堅決否認有行使偽造紙幣犯行，辯稱：伊將現金六千元交予「紫陽」及「
    紫陽」之友人，代伊至六張犁捷運站與甲○○交易，不知「紫陽」交予甲○○之
    六張一千元係偽鈔等語。經查，被告係利用網路交易購買「天幣」，而扣案之偽
    造紙幣係由「紫陽」等人所交付等情，業據被告坦承不諱，核與被害人甲○○於
    偵審中指訴情節相符，並有亞太線上服務股份有限公司函附萬世風雲之ＩＰ位置
    、遊戲橘子公司伺服器蛇髮交易歷程表、甲○○帳號證明書各一紙在卷足稽。又
    扣案之紙鈔六張，經送中央印製廠鑑定結果，壹仟元券均以彩色網點印刷方式仿
    印，無凹版印文凸起效果，紙質與真鈔不同，無水印，安全線以燙印箔膜（含面
    額數字）仿鈔券正面五段裸露部分，左下角面額數字以線條印刷仿折光變色油墨
    ，固經鑑定均屬偽造，有該廠九十三年一月九日中印發字第○九三○○○一七四
    號函附卷可按。惟系爭偽鈔，被害人甲○○係收自「紫陽」之人，並非由被告所
    交付，被告迄今雖未能提供「紫陽」之人之真實姓名、住所以供查證，然被告堅
    詞係交付真鈔予紫陽，否認所交付者為偽鈔，則系爭偽鈔究係由被告交予「紫陽
    」後轉交予甲○○，抑或被告交付真鈔後由「紫陽」調包以偽鈔交予甲○○，即
    有疑義，本院為求慎重特將系爭六紙偽鈔送請法務部調查局鑑定偽鈔上是否有留
    存被告之指紋，據該局鑑定結果，待鑑之六紙偽鈔上均未發現可供比對之清晰指
    紋，故無從與被告指紋進行比對，此有該局九十三年十月一日調科貳字第０九三
    ００三一七二二０號鑑定通知書在卷可按 (見本院卷第三九頁)，而公訴人對於
    被告確有交付系爭偽鈔予紫陽乙節，並未積極舉證，則依罪疑惟輕原則，即應為
    有利於被告之認定。此外，復查無其他積極證據足資證明被告有何交付偽鈔犯行
    ，被告犯罪即屬不能證明。原審未予詳察，遽為有罪之判決，容有未洽，被告提
    起上訴，否認犯罪，為有理由，應由本院將原判決撤銷改判，另諭知被告無罪，
    用期適法。至扣案之偽造如附表之新臺幣千元紙幣六張業經鑑定確屬偽造，已如
    前述，因刑法第二百條之規定係採義務沒收主義，併予宣告沒收。
五、被告經合法傳喚，無正當理由未到庭，爰不待其陳述，逕行判決之。
據上論斷，應依刑事訴訟法第三百六十九條第一項前段，第三百六十四條、第三百零
一條第一項、第三百七十一條，刑法第二百條，判決如主文。
本案經檢察官王安明到庭執行職務
中　　　華　　　民　　　國　　九十三　　年　　 十一 　　月　　　四　　　日
                        臺灣高等法院刑事第七庭
                            審判長法  官  蘇  隆  惠
                                  法  官  施  俊  堯
                                  法  官  林  瑞  斌
右正本證明與原本無異。
檢察官如不服本判決，應於收受送達後十日內向本院提出上訴書狀，其未敘述上訴之
理由者並得於提起上訴後十日內向本院補提理由書（均須按他造當事人之人數附繕本
）。
                                  書記官  周  素  秋
中　　　華　　　民　　　國　　九十三　　年　　 十一 　　月　　　四　　　日
附表:
偽造新版新臺幣一千元紙幣
紙幣編號            張數
一、JL三四五三九八ZA    一張
二、JL三五四五一二ZA    一張
三、JL三五七三九一ZA    一張
四、JL三七八九五二ZA    二張
五、JL三八四八二一ZA    一張
